臺灣士林地方法院民事判決　　　　　　　　 94年度訴字第1號
原　　　告　安泰商業銀行股份有限公司
法定代理人　戊○○
訴訟代理人　丙○○
被　　　告　甲○○
　　　　　　乙○○○
　　　　　　己○○
共　　　同
訴訟代理人　吳展旭律師
複　代理人　丁○○
上列當事人間請求清償借款事件，本院於民國94年4 月12日言詞
辯論終結，判決如下：
    主      文
被告應連帶給付原告新台幣貳佰貳拾萬柒仟柒佰拾貳元，及自
民國九十二年五月二十七日起至清償日止，按年息百分之六計算
之利息，暨按年息百分之一點二計算之違約金。
原告其餘之訴駁回。
訴訟費用由被告連帶負擔。
本判決原告勝訴部分，於原告以新台幣柒拾肆萬元為被告供擔保
後，得假執行。
原告其餘假執行之聲請駁回。
    事實及理由
一、原告起訴主張：被告甲○○於民國85年3 月22日邀同被告乙
    ○○○、己○○為連帶保證人，向原告分別借款新台幣（下
    同）375 萬元、50萬元，借款期間均為20年，利息分別依原
    告所定基本放款利率加碼1.17% 、1.77% ，並約定遲延履行
    時，除仍按上開利率計息外，逾期在6 個月內部分，按上開
    利率10% ，逾期超過6 個月以上部分，按上開利率20% 計付
    違約金，且所有借款應視為全部到期。詎被告自90年1 月22
    日起即未依約繳付利息，經原告聲請法院拍賣抵押物後，尚
    有本金2,207,732 元及利息、違約金未受清償，為此，爰依
    消費借貸及連帶保證之法律關係，請求被告連帶給付上開欠
    款等語。並聲明：(一)被告應連帶給付原告2,207,732 元，及
    自92年5 月27日起至92年7 月6 日止，按年息9.095%計算之
    利息，暨按年息1.819%計算之違約金，另自92年7 月7 日起
    至清償日止，按年息9.025%計算之利息，暨按年息1.8 05%
    計算之違約金。(二)願供擔保，請准宣告假執行。
二、被告則以：本件房屋貸款係按舊有之房貸利率計算利息，惟
    現今利率已大幅下降，並普遍採用「指數型房貸」計息，以
    原告銀行為例，其指數型房貸之利率最低為3%，此利率大幅
    調降及計息標準之變更，顯非被告締約當時所得預料，若依
    原有利率計算對被告顯失公平。又被告年紀老邁，為台北市
    低收入戶，又需撫育就讀國中之外孫（臺灣台北地方法院84
    年度親字第34號判決選定被告甲○○為其外孫之監護人），
    處境十分艱難，故請鈞院依民法第227 條之2 第1 項規定酌
    減利率為年息3 % 等語，資為抗辯。
三、兩造不爭執之事實：
  (一)被告甲○○於85年3 月22日邀同被告乙○○○、己○○為連
    帶保證人，向原告分別借款375 萬元、50萬元，借款期間均
    為20年，利息分別依原告所定基本放款利率加碼1.17% 、1.
    77% ，並約定遲延履行時，除仍按上開利率計息外，逾期在
    6 個月內部分，按上開利率10% ，逾期超過6 個月以上部分
    ，按上開利率20% 計付違約金，且所有借款應視為全部到期
    。
  (二)被告自90年1 月22日起即未依約繳付利息，經原告聲請法院
    拍賣抵押物後，若依兩造消費借貸契約之約定，被告迄今仍
    有如原告訴之聲明所示之本金及利息、違約金未清償。
四、本件經依民事訴訟法第270 條之1 第1 項第3 款規定，整理
    並協議簡化爭點後，兩造同意協議簡化後之爭點為：兩造就
    利息部分之約定，得否適用民法第227 條之2 之規定，而由
    本院酌減其利率？茲就上開爭點，析述本院得心證之理由如
    下：
  (一)按契約成立後，情事變更，非當時所得預料，而依其原有效
    果顯失公平者，當事人得聲請法院增、減其給付或變更其他
    原有之效果，現行民法第227 條之2 第1 項定有明文。又上
    開條文雖係88年4 月21日增訂公布，並自89年5 月5 日起施
    行，惟依民法債編施行法第15條之規定，該條文於民法債編
    修正施行前發生之債，亦適用之，故本件消費借貸契約雖成
    立於85年間，仍得適用上開法條之規定，先予敘明。
  (二)經查：被告甲○○係為購買房屋而向原告借貸上開款項，其
    性質為一般所稱之「房屋貸款」，此為兩造不爭之事實，又
    近年來在政府鼓勵民眾購屋，實施優惠利率政策，及市場利
    率大幅下降，銀行貸款業務競爭激烈之影響下，各銀行均紛
    紛推出低利房屋貸款，並普遍改採「指數型房貸」，即以「
    指標利率」加計「固定加碼」計算利息等情，亦為眾所周知
    之事實，並有被告所提中央銀行年報影本1 件在卷可參（見
    本院卷第38頁），是系爭契約成立之後，確有利率大幅下降
    之情事變更，應堪認定。而房貸利率因政府政策之擬定推行
    及市場景氣下滑、利息計算方式變更所產生之變化，復非被
    告於締約時所得預料，若依兩造原約定高達年息9%以上之利
    率計算利息，對被告顯有失公平，是被告依前揭法條之規定
    ，聲請本院酌減利率，自屬有據。本院爰斟酌原告銀行指數
    型房貸之利率現約為3%至6%之間（參本院卷第58頁筆錄），
    及其他類型房貸（如固定型房貸、理財型房貸等）之利率一
    般亦不超過年息6%，並現今社會經濟狀況等情，將兩造原約
    定之利率酌減為年息6%，以符公平。又原告所得請求之違約
    金，其計算方式乃依約定利率之20% 計算，惟該利率既經本
    院酌減為年息6% ， 則本件違約金自應隨同調整為年息1.2%
    ，併予敘明。
五、從而，原告依兩造間之消費借貸契約及連帶保證契約，請求
    被告連帶給付2,207,732 元，及自92年5 月27日起至清償日
    止，按年息6%計算之利息，暨按年息1.2%計算之違約金，為
    有理由，應予准許；逾此部分之請求，則屬無據，應予駁回
    。又原告陳明願供擔保，聲請宣告假執行，就其勝訴部分，
    尚無不合，爰酌定相當擔保金額准許之；至原告敗訴部分，
    其假執行之聲請，已失所附麗，應予駁回。
六、本件原告附帶請求利息及違約金部分，雖經本院判決一部駁
    回，然依民事訴訟法第77條之2 第2 項之規定，該附帶請求
    本未算入訴訟標的價額，故仍應由被告負擔全部訴訟費用，
    併此敘明。
七、據上論結：本件原告之訴為一部有理由，一部無理由，依民
    事訴訟法第79條、第390 條第2 項，判決如主文。
中　　華　　民　　國　　94　　年　　4 　　月　　26　　日
                  民事第二庭  審判長法  官  陳介源
                                    法  官  王怡雯
                                    法  官  馬傲霜
以上正本證明與原本無異。
如對本判決上訴須於判決送達後20日內向本院提出上訴狀。
中　　華　　民　　國　　94　　年　　4 　　月　　28　　日
                                    書記官  林豐圃
